臺灣臺中地方法院民事判決　96年度訴字第418號
原　　　告　九龍租賃有限公司
法定代理人　乙○○
訴訟代理人　周仲鼎　律師
複　代理人　陳靜娟　律師
被　　　告　台中縣大雅鄉公所
法定代理人　甲○○
訴訟代理人　邱群傑　律師
複　代理人　許卓敏　律師
上列當事人間請求損害賠償事件，本院於民國96年5月14 日言詞
辯論終結，判決如下：
    主      文
原告之訴及假執行之聲請均駁回。
訴訟費用由原告負擔。
    事實及理由
一、原告起訴主張：緣原告於民國（下同）94年3月16 日與被告
    簽訂「立體停車場委託經營契約書」（下稱系爭委託經營契
    約書，即原證一），取得上開停車場之經營權，期間自94年
    3月16日起至97年3月15日止，計3 年。原告除支付每年新台
    幣（下同）125,000元之租金外，並交付3萬元之保證金。惟
    系爭契約訂立後，原告發現被告所交付之立體停車場存有乘
    載車輛之電梯升降機械無法運轉操作，致車輛無法停放之瑕
    疵，且有多數之監視器及電子設備均未依約點交，致原告迄
    今無法營業，按依民法第423 條規定，出租人即被告應交付
    合於約定使用、收益之停車場相關設備予承租人即原告使用
    ，是被告顯有債務不履行之情事（不完全給付），依民法第
    227條之1、第229條第1項、第254條，經催告後於95年12月6
    日以原證六之存證信函解除與被告間之系爭契約。則依民法
    第25 9條、第260條、第231條、第216 條規定，計原告可第
    請求被告返還及賠償之金額如下：(1)保證金及已繳納租金之
    費用：共計155,000元，即保證金3萬元及一年之租金125,00
    0元。(2)系爭停車場之水電費：自94年3月16日起至95年2 月
    止，原告已支付57,238元之電費及687元水費，計57,925 元
    。(3)未能出租予運輸業者之損失：386,600 元，即原告已將
    126個停車位出租予7家小客車租賃公司之運輸業者簽訂固定
    停放之契約，並已收受租金386,600 元，因系爭停車場無法
    使用，而退回承租之業者。(4)系爭停車場其餘126 個停車位
    未能出租之損失：1,814,400元，以每小時20元計算，每日2
    小時，以1年計算。爰為訴之聲明：被告應給付原告2,413
    ,925 元，及其中自155,000元自94年3月16 日起至清償日止
    ，按年息5%計算之利息；其餘2,258,925 元自起訴狀繕本送
    達翌日起至清償日止，按年息5%計算之利息。(2)願供擔保請
    准宣告假執行。
二、被告則以：被告於自94年3月16 日簽訂系爭契約後，即積極
    以現有設備為原告申請立體停車場之經營登記證，第1 次之
    設備檢查僅消防檢查乙項未通過，其餘機械設備經單位會勘
    均無意見，在辦理第2 次複驗後，即順利取得台中縣政府核
    發系爭立體停車場之經營登記證，許可原告開始營運，足見
    被告所交付原告之設備，足堪使用。該電梯雖不能以電腦搖
    控方式操作，但能以手動鍵方式操作，並非如原告所稱電梯
    升降設備無法運轉操作。況且，依系爭委託經營契約書及招
    標公告，未曾有被和被告須交付全自動化之電梯升降機械設
    備、電腦收費設備及監視器等附含電腦自動化設備之停車場
    之約定。如原告認為有此需要，自可依系爭委託經營契約書
    第6 條之約定，自行另行裝設，而非強令被告履行合約所未
    約定之義務。準此，被告確已履行完全交付標的物之義務，
    且設備瑕疵可言，是原告解除系爭契約，自屬無據。又原告
    取得系爭停車場之經營權後，無故自第2 年起，即拒絕繳納
    租金，未依系爭委託經營契約書第9 條之約定維護機器設備
    ，使之處於勘用之狀態，經被告依系爭委託經營契約書第10
    條約定，先後兩次預先發函通知原告派員會勘檢查，均發現
    有未勘用之狀態，被告乃發函原告改善，然未獲原告置理，
    被告乃於95年4月26 日發函通知原告終止委託經營契約，並
    請原告繳回車場鑰匙，然原告於兩造間另案之履行契約事件
    （本院95年度豐簡字第654 號）敗訴確定後，迄今尚未繳回
    ，未與被告辦理返還租賃物事宜，是系爭契約既已於95 年4
    月26日經被告終止，是被告於95年12月6 日解除契約，自屬
    無據，原告為本件如聲明所示之請求，要無理由。另依系爭
    委託經營契約書第3條、第6條約定，被告除沒收保證金外，
    於經營期間之水電費，應由原告自行支付。原告該項目之請
    求，亦屬無據。退步言之，縱認原告可得主張本件之請求，
    然依委託經營契約書第6 條約定保險費應由原告支付，然原
    告並未投保公共安全責任險，被告為之代繳數十萬元，此為
    原告之不得當利，被告對之即有請求權，亦以此預為抵銷之
    抗辯。是本件原告之請求，要無理由等語，資以抗辯。答辯
    聲明：原告之訴及執行之聲請均駁回。如受不利之判決
    ，願供擔保請准免為假執行之宣告。
三、按契約之解釋，首在於探求當事人共同主觀之意思，蓋約定
    之內容，具有法律規範效力之意義如何，在當事人間若無爭
    執，無論該內容，客觀上如何被了解，亦不管客觀上是否具
    有歧義性，仍以當事人共同主觀意思為準。即使有爭執，當
    事人若能自主，或透過第三人的協助，就約定內容的規範意
    義，達成共識，亦應以此共同理解的意義為準。然契約有解
    釋之必要，而又能確認雙方主觀共同的意思，並不多見，約
    定內容所具有的法律規範意義，當事人意見不一致，勿寧占
    多數之情事。此時即須要為契約客觀之解釋，我民法雖無類
    如德國民法第157 條之規定（強調契約之解釋，應依誠信原
    則，斟酌交易習慣），然實務及學說亦依民法第98條規定（
    意思表示之解釋）（按意思表示與契約仍有不同，兩者之解
    釋當即有差別）為解釋契約內容之形式解釋規則（註：與所
    謂實質解釋規則不同）。並綜合最高法院19年上字第58號、
    19年上字第453號、39年台上字第1053號判例要旨及65 年度
    台上字第2135號判決要旨以觀可知「解釋契約，應探求當事
    人立約時之真意，而於文義及理論上詳為推求當事人之真意
    為如何？又應斟酌訂立契約當時及過去之事實，其經濟目的
    及交易上之習慣，而本於經濟法則，基於誠實信用原則而為
    判斷。」換言之，契約既為屬有相對人之意思表示之一，則
    其解釋方法，為平衡當事人的利益及合理分配危險，應以客
    觀上表示價值作為認定意思表示內容的準據（即規範的解釋
    ，闡釋性解釋）。在此種解釋，一方面要求表意人於表示其
    意思時，應顧及相對人了解可能性；他方面相對人亦須盡必
    要注意去正確了解表意人之所欲，故在解釋上應特別斟酌相
    對人明知或可得而知的事實，並就磋商過程、交易目的及利
    益狀態，依交易慣例及誠實信用原則加以判斷。惟上開契約
    解釋（包括共同主觀意思之探求及客觀解釋），主要之目的
    在確定當事人約定的內容，特別是契約書面所載條款，其所
    具有的法律規範意義。查本件兩造間訂有「系爭立體停車場
    （註：即停車塔）委託經營契約書」（即原證一、被證一）
    ，由被告提供系爭立體停車場車位予原告經營停車場業務之
    用，設備由被告提供等情，已據兩造不爭執，並有卷附之系
    爭委託經營契約書乙份可稽，自堪可信為真實。是以，姑且
    不論，系爭委託經營契約之性質為何（即定性），然原告依
    債務履行而為本件之主張，則茲應予審究者，厥為被告應提
    供之給付義務為何？換言之，以電腦搖控方式操作電梯升降
    之設備，是否為被告應予提供者？準此而言，依上開說明，
    即應解釋系爭委託經營契約書之內容。
四、參諸，系爭委託經營契約書第1 條內容，係約明設備由甲方
    （註：即被告）提供，然並未約明包括電梯升降機械、監視
    器及電子設備，且於94年3月16 日系爭委託經營訂立後，系
    爭立體停車場交付予原告使用時，即未包括以電腦搖控方式
    操作之設備等情，已為原告所不爭執（本院96年5月2日審理
    筆錄）。參以，系爭立體停車場計有252 個停車位，就如原
    告主張如聲明之(3)，出租予小客車租賃業者，固定停放（註
    ：其中126個位置），即可收取3,866,000元。另如聲明(4)其
    餘126個停車位，其出租停放每年亦可收取1,814,400元。惟
    原告每年繳納予被告之金額係為125,000元（系爭契約書第4
    條）。衡以，上開原告所主張之收益與繳納費用，顯不相當
    ，亦足以推之，被告應提供之設備，係以契約訂立時之現狀
    交付之，而未括契約未為明定之以電腦搖控方式操作之設備
    甚明。另由系爭委託經營契約書第6 條約定：「乙方（註：
    指原告）於委託經營管理期間所需之水電費、維修費、．．
    ．及其他設施等概由乙方自理，．．．，均由乙方自行負責
    ，不得要求甲方（註：指被告）任何補償。」等語。益見，
    系爭委託經營契約書第1 條所稱之設備，自不包括本件原告
    所主張之以電腦搖控方式操作之設備。次按，民法第423 條
    之出租人應以合於所約定使用、收益之租賃物，交付承租人
    。係指出租人有交付之義務而言，本件被告既不負有交付電
    腦搖控方式操作之設備，已如前述，則縱認兩造間契約之性
    質屬於租賃，然原告依上開規定為據，而為被告應負債務不
    履行（不完全給付）責任，進而為終止契約，並為損害賠償
    之主張，亦屬無據，自無理由，應予駁回，其假執行之聲請
    ，既失所附麗，爰一併予以駁回。
五、本件原告主張終止契約，於法未合，不生終止之效力，已如
    前述，則其如聲明之請求，於法即有未合，是其主張請求損
    害賠償之責任原因，尚未成立，則其有關責任賠償範圍為何
    ，即毋庸予以審酌。至被告抗辯稱已合法解除兩造間之系爭
    委託經營契約，及預備抵銷之抗辯，本院亦無予以審酌之必
    要，併予敘明。
六、據上論結，本件原告之訴為無理由，依民事訴訟法第78條，
    判決如主文。
中　　華　　民　　國　　96　　年　　5　 　月　　31　　日
                  民事第三庭    法  官  陳添喜
正本係照原本作成。
如對本判決上訴，須於判決送達後20日內向本院提出上訴狀。
中　　華　　民　　國　　96　　年　　5　 　月　　31　　日
                                書記官
